【裁判字號】    98,上易,785
【裁判日期】    981215
【裁判案由】    債務人異議之訴
【裁判全文】
臺灣高等法院民事判決                 98年度上易字第785號
上  訴  人  丙○○
被上  訴人  國泰人壽保險股份有限公司
法定代理人  甲○○
訴訟代理人  乙○○
上列當事人間債務人異議之訴事件，上訴人對於中華民國98年6
月5 日臺灣基隆地方法院98年度訴字第179 號第一審判決提起上
訴，本院於民國98年11月24日言詞辯論終結，判決如下：
    主  文
上訴駁回。
第二審訴訟費用由上訴人負擔。
    事實及理由
一上訴人於原審起訴主張：伊於民國（下同）96年1 月2 日以所
  有基隆市○○區○○段764 地號土地應有部分10,000分之22，
  及其上建物、建號802 、門牌基隆市信義區○○○路168 巷52
  弄33號4 樓，所有權全部（下稱系爭房地），設定本金最高限
  額新台幣（下同）96萬元之抵押權（下稱系爭抵押權）予被上
  訴人，惟系爭抵押權設定契約有重大瑕疵及違背法令之處，經
  伊向臺灣臺北地方法院起訴請求撤銷之，該法院以96年度訴字
  第9609號駁回伊之請求，伊已提起上訴，由本院以98年度上易
  字第115 號事件審理中，被上訴人於該事件判決確定前，聲請
  原法院以98年度司執字第239 號強制執行事件，拍賣系爭房地
  ，尚有未合，為此提起債務人異議之訴，求為撤銷原法院98年
  度司執字第239 號強制執行事件之強制執行程序，並請求與被
  上訴人和解等語。
二被上訴人以：原法院98年度司執字第239 號強制執行程序已視
  為撤回，上訴人之請求無保護利益等語，資為抗辯。
三原審駁回上訴人之訴，上訴人一部不服，提起上訴，聲明求為
  ：(一)原判決駁回上訴人下開第(二)項之訴部分廢棄；(二)原法院98
  年度司執字第239 號強制執行事件之強制執行程序應予撤銷。
  被上訴人則答辯聲明求為駁回上訴。
四兩造不爭執之事項：
(一)上訴人於96年1 月2 日以其所有系爭房地設定系爭抵押權予被
  上訴人。被上訴人向原法院聲請拍賣系爭房地，經原法院以97
  年度拍字第156 號裁定准予拍賣。上訴人即以上開裁定為執行
  名義，聲請原法院以98年度司執字第239 號強制執行事件實行
  拍賣程序，原法院第一次拍賣，無人應買，被上訴人亦未聲明
  承受，原法院再為二次減價拍賣程序，仍無人應買，被上訴人
  亦未聲明承受，原法院即於98年7 月15日公告願買系爭房地者
  ，得於三個月內依原定拍賣條件為應買之表示。有本院調取上
  開強制執行事件卷宗可稽。
(二)上訴人向臺灣臺北地方法院對被上訴人提起請求撤銷系爭抵押
  權設定契約、確認系爭抵押權設定契約不存在等訴訟，經該院
  於97年12月3 日以96年度訴字第9609號判決駁回上訴人之訴，
  上訴人就該敗訴判決提起上訴，經本院以98年度上易字第115
  號事件受理後，因兩造無正當理由，連續2 次（即98年3 月10
  日、98年3 月24日）遲誤言詞辯論期日，而視為上訴人撤回其
  上訴。有本院調取上開民事卷宗可稽。
五上訴人對被上訴人提起撤銷系爭抵押權設定契約、確認系爭抵
  押權設定契約不存在等訴訟，經臺灣臺北地方法院96年度訴字
  第9609號判決駁回上訴人之訴，上訴人提起上訴，經本院以98
  年度上易字第115 號事件受理後，因兩造連續2 次無正當理由
  ，遲誤言詞辯論期日，而視為上訴人撤回其上訴，則臺灣臺北
  地方法院96年度訴字第9609號判決即告確定，上訴人主張系爭
  抵押權設定契約有應撤銷之事由，主張被上訴人不得聲請法院
  拍賣系爭房地云云，顯無可採。
六按強制執行法第95條第1 項規定：「經二次減價拍賣而未拍定
  之不動產，債權人不願承受或依法不得承受時，執行法院應於
  第二次減價拍賣期日終結後十日內公告願買受該不動產者，得
  於公告之日起三個月內依原定拍賣條件為應買之表示，執行法
  院得於詢問債權人及債務人意見後，許其買受。債權人復願為
  承受者，亦同。」、第2 項規定：「前項三個月期限內，無人
  應買前，債權人亦得聲請停止前項拍賣，而另行估價或減價拍
  賣，如仍未拍定或由債權人承受，或債權人未於該期限內聲請
  另行估價或減價拍賣者，視為撤回該不動產之執行。」。查被
  上訴人聲請原法院以98年度司執字第239 號強制執行事件，拍
  賣系爭房地，原法院二次減價拍賣而未拍定，於98年7 月15日
  公告願買系爭房地者，得於三個月內依原定拍賣條件為應買之
  表示。茲被上訴人於逾三個月應買期間之98年11月24日言詞辯
  論期日當庭陳稱該強制執行程序已視為撤回等語，為上訴人所
  不爭執，堪認原法院已依強制執行法第95條第2 項規定，視為
  被上訴人撤回強制執行聲請，而終結該強制執行程序，已無再
  予撤銷之必要，則上訴人提起本件債務人異議之訴，請求撤銷
  該已終結之強制執行，顯然欠缺權利保護必要。
七綜上所述，上訴人提起債務人異議之訴，請求撤銷原法院98年
  度司執字第239 號強制執行事件之強制執行程序，為無理由，
  不應准許。原審為上訴人敗訴之判決，理由雖有不同，惟結論
  並無二致，仍應維持。上訴人求予廢棄改判，為無理由，應予
  駁回。
八據上論結，本件上訴為無理由，依民事訴訟法第449 條第2 項
  、第78條，判決如主文。
中    華    民    國    98    年    12    月    15    日
                    民事第四庭
                        審判長法  官  張劍男
                              法  官  彭昭芬
                              法  官  翁昭蓉
正本係照原本作成。
不得上訴。
中    華    民    國    98    年    12    月    15    日
                              書記官  張淑芬

司法院資訊處製作；財團法人民間司法改革基金會備份。
